【裁判字號】    98,訴,1892
【裁判日期】    981127
【裁判案由】    偽造文書等
【裁判全文】
臺灣臺北地方法院刑事判決              98年度訴字第1892號
公  訴  人  臺灣臺北地方法院檢察署檢察官
被      告  甲○○
上列被告因偽造文書等案件，經檢察官提起公訴（98年度偵續字
第570 號），被告於本院準備程序中就被訴事實為有罪之陳述，
經告知簡式審判程序之旨，並聽取當事人之意見後，經本院合議
庭裁定以簡式審判程序審理，判決如下：
    主  文
甲○○共同犯行使偽造私文書罪，處有期徒刑肆月，如易科罰金
，以新臺幣壹仟元折算壹日。遠傳電信股份有限公司行動電話服
務申請書、行動電話業務／第三代通信業務服務契約、代辦授權
書上偽造之「胡文允」署押共肆枚均沒收。又共同犯詐欺得利罪
，處有期徒刑參月，如易科罰金，以新臺幣壹仟元折算壹日。應
執行有期徒刑伍月，如易科罰金，以新台幣壹仟元折算壹日。遠
傳電信股份有限公司行動電話服務申請書、行動電話業務／第三
代通信業務服務契約、代辦授權書上偽造之「胡文允」署押共肆
枚均沒收。
    事  實
一、甲○○前因（一）違反毒品危害防制條例案件，經臺灣士林
    地方法院（下稱士林地院）以89年度訴字第145號判處有期
    徒刑8 月確定；（二）搶奪案件，經士林地院以89年度訴字
    第285 號判處有期徒刑4 年10月確定；（三）違反毒品危害
    防制條例案件，經臺灣板橋地方法院（下稱板橋地院）以94
    年度易字第281 號判處有期徒刑7 月確定；（四）竊盜案件
    ，經板橋地院以93年度簡上字第619 號判處有期徒刑1 年4
    月，甲○○不服提起上訴，經臺灣高等法院以94年度上易字
    第1467號判決駁回上訴確定；（五）違反毒品危害防制條例
    案件，經板橋地院以94年度簡字第450 號判處有期徒刑4 月
    確定；（六）贓物、偽造文書案件，經板橋地院以94年度訴
    字第899 號判處有期徒刑3 月、1年2 月，應執行有期徒刑1
    年4 月確定；（七）贓物案件，經板橋地院以95年度簡字第
    5591號判處有期徒刑3 月確定。上開（一）（二）二罪，經
    士林地院以90年度聲字第804 號裁定，定其應執行刑為有期
    徒刑5 年4 月確定，並發監執行而於92年10月24日縮短刑期
    假釋出監，復經撤銷假釋，及與上開（三）（四）（五）（
    六）（七）之罪經減刑後接續執行，於97年3 月26日縮短刑
    期假釋並付保護管束，然其假釋旋遭撤銷，而於98年5 月27
    日發監執行殘刑（不構成累犯）。甲○○與友人「阿強」共
    同基於詐欺取財及偽造私文書復持以行使之犯意聯絡，於97
    年10月4 日上午10時30分許，推由甲○○持「阿強」所交付
    胡文允先前遺失之國民身分證及全民健保卡，至臺北市大安
    區○○○路○ 段153 號1 樓日亞數位世界有限公司（下稱日
    亞公司）遠傳門市台北復興店，向店員乙○○佯稱：受叔叔
    委託辦理門號搭配Sony Ericsson 手機優惠為由，未經胡文
    允之同意而擅自冒用胡文允名義填寫「遠傳行動電話／第三
    代行動電話服務申請書」、「行動電話業務／第三代行動通
    信業務服務契約」、「代辦授權書」，並以代理人身分在申
    請人簽名欄上偽造「胡文允」簽名共4 枚，表示願依該服務
    申請書內容向遠傳電信公司申請行動電話電信服務，並領得
    贈送之行動電話等意思表示，偽造完成屬於私文書之服務申
    請書、服務契約、代辦授權書後，再連同胡文允之國民身分
    證、健保卡持交給該通訊行服務人員即乙○○而行使之，以
    此方式使日亞公司服務人員乙○○陷於錯誤，誤認係胡文允
    本人授權欲申辦門號且承諾將來願依約定支付電信費用，而
    代理遠傳電信公司將專案手機（即Sony Ericsson 牌K770型
    、粉紅色行動電話1 具）連同門號「0000000000」號之SIM
    卡1 枚交給甲○○，並同意提供相關電信服務，甲○○以此
    方式詐得Sony Ericsson 牌K770型粉紅色行動電話1 具、上
    開門號SIM 卡1 枚，足以生損害於胡文允、遠傳電信公司、
    日亞公司對行動電話申請者之審核權及使用者帳務管理之正
    確性。甲○○取得上開行動電話及SIM 卡後，另基於共同與
    「阿強」詐欺得利之犯意，將該申辦所得之行動電話1 具及
    上開門號SIM 卡1 枚交付與「阿強」，由「阿強」自該申辦
    日起至97年11月間，接續撥打、使用上述門號與人聯絡通話
    ，致不知情之遠傳電信公司因陷於錯誤而接續提供相關通信
    服務，其因使用上開門號而獲得相當於新臺幣（下同）9038
    元通話費用之不法利益。嗣經遠傳電信公司對用戶滿意調查
    時，無法聯絡，通知店員乙○○，始知悉上情。
二、案經遠傳電信公司訴由臺北市政府警察局大安分局報告臺灣
    臺北地方法院檢察署檢察官偵查起訴。
    理  由
一、按本件被告甲○○所犯均係死刑、無期徒刑、最輕本刑為3
    年以上有期徒刑以外之罪，被告於準備程序就前揭被訴事實
    為有罪之陳述，經受命法官告知簡式審判程序之旨，並聽取
    被告與公訴人意見後，本院認無不得或不宜改依簡式審判程
    序進行之處，爰依刑事訴訟法第273 條之1 、第284 條之1
    規定，裁定本件由受命法官獨任進行簡式審判程序，合先敘
    明。
二、前揭犯罪事實，業據被告甲○○於本院審理時坦承不諱，核
    與證人乙○○於警詢及偵查中之證述（見98年度偵字第3257
    號卷第19頁正反面及第45頁）及證人胡文允（同上偵卷第70
    、71頁）於偵查之證述情節相符，並有遠傳電信公司行動電
    話業務／第三代行動通信業務服務契約書、代辦授權書、胡
    文允之國民身分證、健保卡影本各1份（見同上偵卷第28至31
    頁）及電信資費繳款紀錄（同上偵卷第50頁）附卷可資佐證
    。綜此，由上述相關人證及書證等補強證據，足認被告之自
    白與事實相符，堪以採信。是本件事證明確，被告犯行堪以
    認定，應予依法論科。
三、核被告所為，係犯刑法第216條、第210條之行使偽造私文書
    罪、第339 條第1 項詐欺取財及同條第2 項之詐欺得利罪。
    被告就上開犯行，與「阿強」具有犯意聯絡及行為分擔，為
    共同正犯。被告偽造署押之行為係偽造私文書之階段行為，
    而被告偽造私文書之低度行為應為行使偽造私文書之高度行
    為所吸收，均不另論罪。被告將手機及門號交與「阿強」後
    ，由「阿強」在短時間內使用上開冒名申辦門號，詐得通話
    費用，其行為具有密接之關係，且其目的及被害法益同一，
    為接續犯，僅論以一罪。被告以一行為同時觸犯行使偽造私
    文書罪及詐欺取財罪，為想像競合犯，應從較重之行使偽造
    私文書罪處斷。被告所犯之行使偽造私文書罪及詐欺得利罪
    間，犯意各別，罪名互異，應予分論併罰。爰審酌被告前有
    多次前科，素行不佳，冒用他人身分證件申辦手機門號實屬
    不該，惟其係因輕信他人而觸刑罰，且犯後坦承事實，頗有
    悔意，態度良好等一切情狀，分別量處如主文所示之刑，並
    定其應執行刑，併諭知易科罰金之折算標準。被告於遠傳電
    信股份有限公司行動電話服務申請書、行動電話業務／第三
    代通信業務服務契約、代辦授權書上所偽造之「胡文允」署
    押共4 枚，不問屬於犯人與否，均應依刑法第219 條規定宣
    告沒收。末按電信法第56條第1 項之罪，係以「意圖為自己
    或第三人不法之利益，以有線、無線或其他電磁方式，盜接
    或盜用他人電信設備通信者」，為構成要件，假冒他人名義
    請領取得之行動電話門號，係電信公司依領用人之申請而准
    予發給使用，並非第三人（被害人）已取得使用權之電信設
    備，縱有使用該行動電話通信之行為，亦非合於「盜接或盜
    用他人電信設備通信」之要件，最高法院93年度台上字第25
    86號判決意旨可資參照，是被告冒用胡文允名義申請之行動
    電話門號經核發後（為0000000000號），將上開行動電話門
    號交與「阿強」使用，該行動電話門號雖有使用通話之情形
    ，此有卷附遠傳電信公司98年5 月18日通聯資料查詢回覆資
    料附卷可考，然依上開說明，尚不構成電信法第56條第1 項
    之罪，附此敘明。
據上論斷，應依刑事訴訟法第273條之1、第299條第1項前段，刑
法第28條、刑法第216 條、第210 條、第339 條第1 項、第2 項
、第55條、第219 條、第51條第5 款、第41條第1 項前段，刑法
施行法第1 條之1 ，判決如主文。
本案經檢察官李彥霖到庭執行職務。
中    華    民    國    98    年    11    月    27    日
                              刑事第十七庭法  官  劉煌基
上正本證明與原本無異。
如不服本判決應於收受送達後10日內向本院提出上訴書狀，並應
敘述具體理由；其未敘述上訴理由者，應於上訴期間屆滿後20日
內向本院補提理由書（均須按他造當事人之人數附繕本）「切勿
逕送上級法院」。告訴人或被害人如對於本判決不服者，應具備
理由請求檢察官上訴，其上訴期間之計算係以檢察官收受判決正
本之日期為準。
                                          書記官  周小玲
中    華    民    國    98    年    12    月    4     日
中華民國刑法第216條
行使第 210 條至第 215 條之文書者，依偽造、變造文書或登載
不實事項或使登載不實事項之規定處斷。
中華民國刑法第210條
偽造、變造私文書，足以生損害於公眾或他人者，處 5 年以下
有期徒刑。
中華民國刑法第339條
意圖為自己或第三人不法之所有，以詐術使人將本人或第三人之
物交付者，處 5 年以下有期徒刑、拘役或科或併科 1 千元以下
罰金。
以前項方法得財產上不法之利益或使第三人得之者，亦同。
前二項之未遂犯罰之。

司法院資訊處製作；財團法人民間司法改革基金會備份。
